【裁判字號】    92,台上,566
【裁判日期】    920129
【裁判案由】    偽造文書
【裁判全文】
最高法院刑事判決                                九十二年度台上字第五六六號
    上  訴  人  甲○○
                乙○○
右上訴人等因偽造文書案件，不服台灣高等法院台中分院中華民國八十九年九月十三
日第二審判決（八十九年度上易字第一八九九號，起訴案號：台灣苗栗地方法院檢察
署八十八年度偵字第四八九二、五００八號），提起上訴，本院判決如左：
    主  文
上訴駁回。
    理  由
按刑事訴訟法第三百七十七條規定：上訴於第三審法院，非以判決違背法令為理由，
不得為之。是提起第三審上訴，應以原判決違背法令為理由，係屬法定要件，如果上
訴理由狀未依據卷內訴訟資料，具體指摘原判決不適用何種法則或如何適用不當，或
所指摘原判決違法情事，顯與法律規定得為第三審上訴理由之違法情形，不相適合時
，均應認其上訴為違背法律上之程式，予以駁回。本件原判決綜合全部卷證資料，認
上訴人甲○○、乙○○有其事實欄所載之犯行，因而撤銷第一審之科刑判決，改判依
牽連犯關係從一重仍論處上訴人二人共同連續行使偽造私文書，足以生損害於他人罪
刑（甲○○處有期徒刑六月。乙○○處有期徒刑四月，緩刑二年），已詳敘所憑之證
據與認定之理由。對於甲○○辯稱：伊自台中地區各汽車修理廠回收舊火星塞，雖予
以加工清洗電鍍，但賣出去後都被退回，伊係研究火星塞再生品可否利用，非意在營
業，包裝盒係別人所送；乙○○辯稱：伊平時都在佛堂當義工，案發前因身體不適返
家療養，才臨時幫忙清洗回收之火星塞，未與父親甲○○共同犯罪各等語，認皆係卸
責之詞，均不足採信，亦依調查所得證據資料，於理由內逐一加以說明、指駁。從形
式上觀察，並無違背法令之情形存在。
上訴人二人共同上訴意旨略謂：乙○○原長期居住在慧明佛堂，案發時因身體不適返
家療養，不知包裝盒之來源，警詢供述係被誘導所為猜測之詞，迭於審理中要求更正
而不為採信；扣案火星塞包裝紙盒係甲○○在台中縣清水鎮四塊厝某大廟旁之垃圾中
拾得，有當時協助撿拾之居民可證，原審未為調查，又未說明甲○○何以有擅印該包
裝盒之能力，有應於審判期日調查之證據未予調查之違法云云。惟證據之取捨及其證
明力如何，乃事實審法院自由判斷之職權，如其上開職權之判斷未違背經驗法則與論
理法則，即不得指為違法，而據為上訴第三審之理由。原判決已說明認定扣案印有「
ＮＧＫ」、「ＴＯＹＯＴＡ」商標圖樣及製造廠商名稱、地址之包裝盒係甲○○委託
他人偽造印製所憑之證據及其理由，核無違背客觀存在之經驗法則與論理法則，自屬
原審採證認事之適法職權行使，不容上訴意旨任意指摘。上訴人在原審之共同選任辯
護人於辯護意旨狀內雖聲請傳喚協助撿拾包裝盒之居民為證，惟未表明證人之姓名及
住居所，自屬無從傳訊調查。上訴意旨指原審不予調查，顯非依據卷內資料執以指摘
，自非適法之第三審上訴理由。應認本件上訴違背法律上之程式，予以駁回。復按裁
判上一罪案件之重罪部分得提起第三審上訴，其輕罪部分雖不得上訴，依審判不可分
原則，第三審法院亦應併予審判，但以重罪部分之上訴合法為前提，如該上訴為不合
法，第三審法院既應從程序上予以駁回，而無從為實體上判決，對於輕罪部分自無從
適用審判不可分原則，併為實體上審判。上訴人二人行使偽造私文書重罪部分之上訴
既不合法，已如前述，其二人牽連所犯商標法第六十二條第一項第一款之罪部分，屬
刑事訴訟法第三百七十六條第一款之案件，自無從適用審判不可分原則，併為實體上
審判。上訴人二人竟復一併提起上訴，顯為法所不許，亦應從程序上予以駁回。
據上論結，應依刑事訴訟法第三百九十五條前段，判決如主文。
中      華      民      國    九十二    年      一      月    二十九    日
                              最高法院刑事第十二庭
                                  審判長法官  張  淳  淙
                                        法官  謝  俊  雄
                                        法官  蘇  振  堂
                                        法官  張  春  福
                                        法官  呂  丹  玉
      右正本證明與原本無異
                                              書  記  官
中      華      民      國    九十二    年      二      月     十三     日


司法院資訊處製作；財團法人民間司法改革基金會備份。
